臺灣屏東地方法院民事判決　　　　　　108年度潮簡字第743號
原　　　告　林李蜜　
訴訟代理人　李慶榮律師
　　　　　　劉建畿律師
被　　　告　陳錦霞　


訴訟代理人　陳枝成　
上列當事人間請求排除侵害事件，本院於民國111 年1 月6 日言
詞辯論終結，判決如下：
    主  文
被告應將附表所示地上物，予以拆除。
訴訟費用由被告負擔五分之四，其餘由原告負擔。
本判決第一項得假執行。但被告如以新臺幣柒萬伍仟捌佰零壹元
為原告預供擔保，得免為假執行。
    事實及理由
壹、程序部分：
    按簡易訴訟之訴狀送達後，原告不得將原訴變更或追加他訴
    ，但請求之基礎事實同一者，不在此限。民事訴訟法第255
    條第1 項但書第2 款、第436 條第2 項各有明定。查原告依
    民法第767 條第1 項為請求，聲明變更如主文第1 項所示，
    （本院卷第5 、88頁反面、102 頁），核屬基礎事實同一之
    請求，於法有據。
貳、實體部分：
一、原告主張：原告為坐落屏東縣○○鄉○○段○○○○地○○
    ○○○○000 地號土地（下稱系爭土地），及其上門牌號碼
    屏東縣○○鄉○○路000 ○0 號未辦保存登記房屋之所有人
    （下稱A 屋），而被告則為相鄰757 地號土地，及其上57建
    號（即門牌號碼屏東縣○○鄉○○路000 號）建物（下稱B
    屋）所有人，原告於民國106 年6 月為修繕原出租他人之A
    屋，始知被告未經同意，擅建如附表所示地上物（下稱系爭
    地上物），爰依民法第767 條第1 項提起本件訴訟，並聲明
    如主文第1 項所示。
二、被告則以：B 屋乃70年2 月建造完成，被告於81年5 月5 日
    經買賣並移轉所有權登記而為所有人，B 屋前所有人與訴外
    人原告之夫林常信為好友，遂於69年間委託同一建築事務所
    設計並同時開工，興建A 、B 屋，並協議在上述2 筆土地中
    線建造房屋結構，共有8 吋壁，除符合建築法規，並考量風
    水而設計，系爭地上物為被告取得B 屋前即存在，並非被告
    擅自所建，且坐落兩造共有8 吋壁位置，當有按現狀存在之
    必要。原告一家三、四十年來均未居住在A 屋，俟原告將房
    屋交由家人管理，方提起本件訴訟，惟被告訴訟代理人業經
    臺灣屏東地方檢察署（下稱屏東地檢署）檢察官以107 年度
    偵字第1716號（下稱另案）不起訴處分，且地政機關測量繪
    製之複丈成果圖，不值採信，被告上述地上物應無越界之情
    ，原告請求拆除並無理由等語，資為抗辯，並聲明：原告之
    訴駁回。
三、經查，原告為754 地號土地及A 屋所有人，被告則乃757 地
    號土地、B 屋及系爭地上物所有人，林常信係原告之夫等情
    ，有土地登記謄本、異動索引、土地登記舊簿、照片（本院
    卷第10-11 、25-26 、99、108-113 、121 、125-128 、13
    4-148 頁；證物袋），並經本院到場勘驗屬實，有勘驗筆錄
    及照片可佐（本院卷第58-62 頁），及調閱A 、B 屋使用暨
    建築執照卷宗無誤，且為兩造所不爭執，堪信為真實。
四、得心證之理由：
  ㈠按所有人對於無權占有或侵奪其所有物者，得請求返還之。
    對於妨害其所有權者，得請求除去之。民法第767 條第1 項
    定有明文。又按以無權占有為原因，請求除去妨害之訴，被
    告對原告就其物有所有權存在之事實無爭執，而僅以非無權
    占有為抗辯者，原告於被告無權占有之事實，無舉證責任。
    被告應就其取得占有，係有正當權源之事實證明之。如不能
    證明，則應認原告之請求為有理由（最高法院72年度台上字
    第1552號判決意旨參照）。
  ㈡經查，原告主張系爭地上物有越界至754 地號土地之情，經
    本院囑託屏東縣枋寮地政事務所現場測量，並製作複丈成果
    圖即附圖及附圖①至③，依前述附圖所載，系爭地上物均位
    在754 地號土地上，此部分事實應堪認定。又本院調取土地
    登記謄本、異動索引、舊簿謄本及A 、B 屋之建築執照卷宗
    所呈（本院卷第98、134-148 頁），固有訴外人即B 屋、75
    6 及757 （重測前屏東縣○○鄉○○段○○○段00000 ○00
    000 ○地號土地前所有人湯木發，以756 、757 地號土地，
    與原告以系爭土地（重測前屏東縣○○鄉○○段○○○段00
    000 地號土地）所簽具之使用共同壁協定書，然從該協定書
    備註欄所載：「茲照上開事項建築房屋以鄰基地境界線為共
    同壁之中線共同使用牆壁將來各無異議特此協定」等文字，
    尚難逕認被告辯稱共同壁範圍為八吋等語屬實。
  ㈢又系爭地上物均非A 、B 屋間牆壁，縱原告曾與湯木發有前
    揭約定，其範圍至多亦僅限共用壁，仍不足認定系爭地上物
    已取得占有系爭土地之正當權源。至屏東地檢署檢察官作成
    另案不起訴處分，係以逾刑法追訴權時效為由，且本院依法
    未受拘束，附此敘明。準此，被告既未證明系爭地上物為有
    權占有系爭土地，原告請求被告拆除系爭地上物，應屬有據
    。
五、綜上所述，原告依民法第767 條第1 項規定，請求如主文第
    1 項所示，為有理由，應予准許。
六、本判決主文第1 項部分，係適用簡易程序所為被告敗訴之判
    決，依民事訴訟法第389 條第1 項第3 款規定，應依職權宣
    告假執行。並依同法第392 條第2 項規定，依職權宣告被告
    如預供相當之擔保，得免為假執行。
七、本件事證已臻明確，兩造其餘之攻擊防禦方法及舉證，經本
    院審酌後，認均不足以影響本判決之結果，毋庸一一論列，
    併此敘明。
八、按敗訴人之行為，按當時之訴訟程度，為伸張或防衛權利所
    必要者，法院得酌量情形，命勝訴當事人負擔費用之全部或
    一部，民事訴訟法第81條第2 款定有明文。本件原告起訴雖
    屬有據，然被告所為訴訟行為亦屬防衛其權利之必要，爰職
    權定訴訟費用如主文第2 項所示。
中    華    民    國   111    年    2     月    8     日
                  潮州簡易庭  法  官  曾迪群
以上正本係照原本作成。
如不服本判決，應於送達後20日內，向本院提出上訴狀並表明上
訴理由，如於本判決宣示後送達前提起上訴者，應於判決送達後
20日內補提上訴理由書（須附繕本）。如委任律師提起上訴者，
應一併繳納上訴審裁判費。
中    華    民    國   111    年    2     月    8     日
                              書記官  劉  佳
附表：
┌───┬────┬────────┬──────────┐
│編號  │位置    │現使用狀況      │占用面積（平方公尺）│
├───┼────┼────────┼──────────┤
│1     │附圖①  │圍牆上紅色鐵片  │0.71                │
│      │754(1)  │                │                    │
├───┼────┼────────┼──────────┤
│2     │附圖②  │B 屋3 樓樓梯間上│0.29                │
│      │754(2)  │方之屋簷        │                    │
├───┼────┼────────┼──────────┤
│3     │附圖②  │B 屋3 樓之灰色大│約0.01              │
│      │754(3)  │水管            │                    │
├───┼────┼────────┼──────────┤
│4     │附圖②  │編號3 灰色大水管│僅標示位置          │
│      │B、C    │旁2個白色小水管 │                    │
├───┼────┼────────┼──────────┤
│5     │附圖②  │B 屋3 樓2 個黃色│僅標示位置          │
│      │D、E    │小水管          │                    │
├───┼────┼────────┼──────────┤
│6     │附圖③  │B 屋3 樓前（東北│0.01                │
│      │754(5)  │）方大水管      │                    │
├───┼────┼────────┼──────────┤
│7     │附圖③  │編號6 大水管旁小│僅標示位置          │
│      │A點     │水管            │                    │
└───┴────┴────────┴──────────┘